【裁判字號】    97,上易,451
【裁判日期】    980225
【裁判案由】    損害賠償
【裁判全文】
臺灣高等法院臺中分院民事判決         97年度上易字第451號
    上  訴  人  甲○○
    訴訟代理人  盧永盛  律師
                陳建勛  律師
                楊振芳  律師
    被  上訴人  丙○○
    訴訟代理人  丁○○
上列當事人間請求損害賠償事件，上訴人對於民國97年10月22日
臺灣臺中地方法院97年度訴字第419 號第一審判決提起上訴，本
院於98年02月11日言詞辯論終結，茲判決如下：
    主  文
上訴駁回。
第二審訴訟費用由上訴人負擔。
    事  實
一、上訴聲明求為判決：(一)原判決不利於上訴人部分廢棄。(二)上
    開廢棄部分，被上訴人在第一審之訴及假執行之聲請駁回。
    (三)第一、二審訴訟費用由被上訴人負擔。其陳述除與原判決
    記載相同者予以引用之外，另補稱：
  (一)被上訴人與警方到達悅豪汽車旅館第601 室時，旋即進入房
    內，其間並無可供其二人趕緊將衣服穿戴整齊之時間，且當
    時上訴人、蘇信榮均係衣著整齊，而床舖零亂或茶几上有疑
    似女性內衣襯裡，應係被上訴人所偕同之徵信社人員為製造
    上訴人與蘇信榮間有性行為之跡証而故意弄亂與栽贓所致，
    此由本院法官勘驗被上訴人在原審法院所提出之光碟之勘驗
    筆錄載明：播放器0：29：19畫面：有3968-LE車號賓士車畫
    面，及警察等人隨後上樓梯之畫面。0：30：22 畫面，到達
    房門前，旅館人員持無線電稱：櫃台、櫃台請打電話叫客人
    開門。警察稱：會開門吧。旅館人員：剛剛有知會過，會開
    啊！警察稱：敲門就好了。旅館人員：中間有隔門，沒辦法
    聽到，中間有隔了 VCR，沒有辦法聽到。櫃台、櫃台。無線
    電回聲：聽到了，在打了。播放器0：31：00 畫面：男子即
    蘇信榮，穿著短袖、衣著穿戴整齊、打開房門，並打開皮夾
    ，拿出証件交付警察。警察看手錶並告以現在時間。播放器
    0：31：27畫面：警察等人進入房內。播放器0：31：29畫面
    ：有一綁馬尾女子，即被上訴人丙○○，向前與開門之男子
    即蘇信榮擁抱，約數秒後，該男子即蘇信榮稱：不要這樣子
    啊！該女子即被上訴人丙○○隨即進入房內。播放器 0：31
    ：02畫面：警察稱：你們一個代表進去照相就可以了，你們
    都是一樣的，一個代表就好了。播放器0：31：48 畫面：床
    舖上床褥已凌亂。播放器0：31：54 畫面：警察稱：李小姐
    ，東西不要去動好不好。播放器0：31：59 畫面：茶几上有
    女用內裡襯衣。播放器0：32：03 畫面：有人以手指提起內
    裡襯衣。播放器0：32：06 畫面：警察稱：現場不要動東西
    ，這樣子就自己來，幹嘛要請警察來。播放器0：32：12 畫
    面：浴池注滿了水。播放器0：32：16 畫面：上訴人甲○○
    衣著穿戴整齊。播放器0：32：29 畫面：茶几上有女用內裡
    襯衣。播放器0：32：52 畫面：床舖右側、茶几上電話旁有
    擺放項鍊、手錶等物。觀之即明。再觀之丙○○於96.04.27
    警訊中供述：警方於96年4年27日20時40分會同悅豪旅館601
    號房：：：警方會同你至悅豪汽車旅館601 號房臨檢時，房
    內有何人？衣著如何？答：有甲○○跟我先生蘇信榮，穿著
    整齊。亦明非虛。
  (二)上訴人於96.04.27之前即認蘇信榮已離婚，是時其並不知道
    蘇信榮事實上並未離婚，而有婚姻關係存在，此觀之台中地
    檢署96年度偵字第20313號妨害家庭案97年1月30日偵查時，
    蘇信榮供述：有無告訴甲○○你已離婚了？答：當時我與丙
    ○○在吵架，有一天丙○○拿了一張紙給我簽，在95年10月
    或11月時我有跟甲○○提到我有簽離婚協議書，但我已忘了
    我如何告訴他的，應該有用簡訊的方式，但後續有沒有辦，
    我忘了有無跟甲○○講。上次庭訊提示給你的簡訊內容是如
    何發送的？告以簡訊內容。答：95年11月到96年1、2、3 月
    之間。簡訊是我在跟甲○○提到我有簽離婚協議書之事後傳
    的。暨98.01.13本院準備程序中証人乙○○証述：95年11月
    間你人在何處？蘇信榮有與你連絡？為何會告訴你他離婚了
    ？答：我人在夏威夷，那時我人不舒服，我去那邊靜養。對
    ，最初是問候我，後來有告訴我說，他人已經有離婚了。因
    為彼此同年齡，所以談得比較來，才會提到。大約是過了幾
    天後，我人在夏威夷那邊，有與我妹妹提到。問：既然甲○
    ○與蘇信榮沒有什關係的話，為何蘇信榮會跟你提到離婚的
    事情，而你又有轉告甲○○？答：之前我有去過他家看裝潢
    情形，蘇信榮有提到他的婚姻狀況，而蘇信榮有意要朝醫學
    美容發展，而我妹妹也是對醫學美容有興趣，才會彼此提到
    的。即明非虛。故而退萬步言之，縱認上訴人與蘇信榮間於
    本件上開時地有性行為，亦無侵害被上訴人權利所謂侵權行
    為之故意與過失，自亦無由負損害賠償責任。
  (三)原判決認上訴人與蘇信榮長期交往，於相約晚膳之後，偕同
    於系爭汽車旅館約會，自是為避被上訴人之耳目，從事非法
    不可告人之行為，實有誤會。蓋一則以在桌子上之內裡襯衣
    ，並非上訴人甲○○所有，從照片中對照上訴人甲○○之穿
    著，顯然不搭配也不協調，二則以上訴人及訴訟代理人於原
    審已再三強調與蘇信榮前往該汽車旅館純為洽談日後合作設
    立醫學美容事業機購事宜，蓋該汽車旅館位於臺中市現今熱
    門之七期重畫區內，近來頗因媒體大肆報導得知該地段不僅
    豪宅林立，且汽車旅館為因應現代時勢所趨，其裝潢之現代
    與豪華已達七星等級，許多大陸地區企業人士前來臺灣亦指
    定要觀覽現代七期內頂級汽車旅館，上訴人出身企業界，且
    所學為設計，本對容易打動現代人時尚之醫學美容事業有較
    高之敏睿度及嗅出一定之商機，因而與蘇信榮於飯後前往觀
    覽，再加上被上訴人會同警方進入房間時與蘇信榮均衣著整
    齊，尚難以不符合論理法則之方式推論上訴人有不可告人之
    行為。
  (四)被上訴人會同徵信社及警方前往汽車旅館所謂「抓姦」之過
    程，有諸多不符合經驗法則之處。被上訴人會同警方及徵信
    社人員來到系爭第601 號房並進入該房時，第一個舉動不是
    責罵，不是質問為何在此，而是先來一個大擁抱，並親吻蘇
    信榮臉部，時間幾秒鐘，直至蘇信榮告知「不要這樣」後，
    被上訴人即直接進入房內找尋上訴人，此舉有重大違背經驗
    法則之處。且警方會同丙○○進入房間時，是由蘇信榮開房
    門，當時蘇信榮衣著整齊，進入房間後，上訴人甲○○也是
    衣著整齊，無論是蘇信榮或甲○○均無驚慌失措之舉動，從
    勘驗之光碟及紀錄上所記載，警方敲房門之時間為30分22秒
    ，穌信榮開門之時間為31分00秒，僅僅38秒時間，果若當時
    男女雙方有不可告人之私情，如何著裝完畢？若謂男女間有
    一人已婚，二人因某些原因一起到一個私密之空間且衣著完
    整，無任何證據可以支持其間有何發生性行為之事證，即謂
    侵害其中一方侵害他人之權利，此實與民法第184 條侵權行
    為要件不符，更何況上訴人主觀上早已認定其中一方即蘇信
    榮已經離婚而是單身，是既無侵害權利，何來權利受損，更
    不生損害賠償精神慰撫金之問題。
  (五)綜上所述，上訴人與蘇信榮間當日確實無發生性行為之情事
    ，原判決認事用法有重大疏誤，純為個人推論與臆測，實有
    違經驗法則與論理法則，故應予廢棄改判，駁回被上訴人在
    第一審之訴及假執行之聲請。
二、被上訴人聲明求為判決(一)上訴駁回。(二)第二審訴訟費用由上
    訴人負擔。其陳述除與原判決記載相同者予以引用之外，另
    補稱：
  (一)上訴人甲○○一方面托詞與訴外人蘇信榮僅為普通朋友，二
    人之往來僅為洽談日後合作設立醫學美容事業機構相關事宜
    ，一方面又陳詞不知訴外人蘇信榮尚有婚姻關係存在。按通
    常之朋友交往，洽談合作事業，根本無須知曉交往對象之尚
    存有婚姻關係與否，惟於二人之間有性行為事實之存在時，
    故以未具主觀之故意，圖避遭以通姦罪相繩，其理甚明，是
    依上訴人甲○○之陳詞，更足證明上訴人甲○○與訴外人蘇
    信榮確有性行為屬實。另上訴人甲○○為國內知名內衣公司
    董事長千金，而該董事長與訴外人蘇信榮任職之秀傳醫院院
    長黃明和交好，訴外人於上述醫院留有相關人事資料，上訴
    人透過關係即可查證，然卻辯稱不知，與社會通常觀念亦不
    符。
  (二)上訴人甲○○與訴外人蘇信榮二人辯稱係為觀摩汽車旅館之
    裝璜，以做為設立醫學美容事業機構院所之參考，然上訴人
    甲○○為國內知名內衣公司董事長千金，且任該內衣公司設
    計部經理，訴外人蘇信榮為內科醫師，二人均非專業室內設
    計師，稱言觀摩汽車旅館之裝璜，以做為設立醫學美容事業
    機構院所之參考，而無專業之室內設計師隨行，亦有違常理
    ，顯係欲掩蓋上訴人甲○○與訴外人蘇信榮確有性行為事實
    之詞。
  (三)上訴人甲○○有關妨害婚姻及家庭案，雖獲臺灣地方法院檢
    察署檢察官為不起訴處分，惟經被上訴人聲請臺灣高等法院
    臺中分院檢察署檢察長再議，已認原檢察官所為不起訴處分
    之論斷，明顯違背經驗與論理法則，及數項重要之待證事實
    均未詳予查證，遂以97年上聲議字第1295號命令續行偵查中
    ，顯見臺灣高等法院臺中分院檢察署檢察長亦認定上訴人甲
    ○○與訴外人蘇信榮二人確有通姦之事實。
    理  由
一、被上訴人主張：被上訴人與訴外人蘇信榮係夫妻，上訴人甲
    ○○明知蘇信榮為有配偶之人，竟仍長期與蘇信榮交往，並
    多次發生性關係，嗣於96年4月27日晚上8時40分許，上訴人
    甲○○與蘇信榮在台中市○○區○○路3 段83號之悅豪汽車
    旅館第601 號房間內，發生性行為，經被上訴人發現，乃報
    警由台中市第四分局將二人帶回偵訊。按通姦行為足以破壞
    夫妻間之共同生活而非法之所許，此從公序良俗之觀點可得
    斷言，是上訴人實有侵害被上訴人基於配偶關係之身分法益
    。次查，被上訴人為國立大學碩士，現於國立台中高工擔任
    國文教師，而上訴人則為國內知名內衣公司之董事長千金，
    取得美國夏威夷大學MBA 碩士，並擔任該內衣公司設計部經
    理一職，可知兩造在社會上均有一定之地位及聲譽，然上訴
    人竟悖於倫理及公序良俗，不顧被上訴人及被上訴人與蘇信
    榮所生子女之感受，發生通姦之不法行為，經媒體大肆報導
    ，被上訴人因長期承受輿論壓力，體重暴瘦12公斤危及健康
    ，並出現憂鬱症狀，被上訴人精神上所受傷害之大，不可言
    喻。為此，乃依民法第184條第1項、第195 條第1項及第3項
    之規定提起本訴，請求判命上訴人應付300 萬元及自起訴狀
    繕本送達之翌日起至清償日止，按年息5%計算之利息（原審
    判命上訴人應給付被上訴人50萬元及其法定遲延利息，而駁
    回被上訴人其餘之訴，被上訴人就其所受敗訴判決部分，未
    據聲明不服）。
二、上訴人則以：上訴人係因辦理公司健檢業務方與訴外人蘇信
    榮結識，二人間雖有朋友之互動，但並未逾越朋友應有之分
    際，在互動期間，蘇信榮嘗向上訴人表示其已與配偶離異，
    再加上上訴人曾與其他朋友共至蘇信榮家中，亦看不出該屋
    有女主人之跡象，故上訴人因之認蘇信榮已離婚而無配偶。
    至於二人於96年04月27日，至汽車旅館實因二人相約洽談日
    後合作設立醫學美容事業機構等相關事宜，在相談中嘗提及
    現代醫療院所之裝潢格局有人性化之趨勢，而現今汽車旅館
    之裝潢現代、豪華，頗能迎合現代人之需要，值得作為日後
    設立美容機構院所之參考，方前往勘查其裝潢格局，詎料未
    久，被上訴人即會同警方、徵信社人員前來上開汽車旅館所
    謂要「捉姦」，惟是時上訴人與蘇信榮均衣著整齊，並未有
    使用床鋪之跡象，蘇信榮且立即應門，被上訴人與徵信社人
    員進入之後，即大肆搜尋、翻找室內各處與物件，企圖找尋
    使用過之保險套、衛生紙等通姦之跡証，卻均未著，由此益
    見上訴人絕無被上訴人所指之通姦行為。再被上訴人於蘇信
    榮應門後猶親吻蘇信榮，上訴人懷疑此事件係蘇信榮與被上
    訴人所設局。又被上訴人雖曾提出其與蘇信榮對談之錄音帶
    與譯文，被上訴人以其二人在談話過程中，蘇信榮嘗言及其
    與上訴人曾發生性關係。惟蘇信榮亦主張其並未與上訴人發
    生過性關係，之所以致此係被上訴人一直在套話，且為對前
    揭汽車旅館事件發生後，安撫被上訴人方為，並不知道被上
    訴人在錄音，若其知道被上訴人在錄音，就不會這麼說，再
    揆諸其二人對談之內容，均係被上訴人提問，蘇信榮始簡短
    回覆，足見應係如蘇信榮所言，係出於安撫被上訴人，而始
    順被上訴人之意回應所致，而非係上訴人與蘇信榮間真有相
    姦行為，自不能據此而率認上訴人真有相姦行為，其理至明
    。又上訴人於95年04月間前去秀傳醫院健康檢查時，與蘇信
    榮結識，蘇信榮當時表示有婚姻存在，並有一子，但與被上
    訴人分居中，於95年09月蘇信榮告知上訴人其已離婚，上訴
    人至案發時方知蘇信榮未離婚之事實，另被上訴人嘗以本件
    相同之事由、証據告訴上訴人與蘇信榮涉有通、相姦罪嫌，
    迄經台灣台中地方法院檢察署檢察官偵查終結，以未有具體
    証據足以証明上訴人與蘇信榮有通、相姦之犯行，暨並無法
    証明上訴人當時是否知悉蘇信榮為有配偶之人，而就上訴人
    之部分以相姦罪嫌不足而為不起訴處分，而蘇信榮之部分則
    以告訴乃論之罪，經撤回告訴亦為不起訴處分。本件被上訴
    人所主張之事實與證據均相同之上開刑事訴訟之認定，足據
    為上訴人確未有通姦之行為之論據。是被上訴人以上訴人有
    通姦行為，而請求上訴人給付精神慰撫金云云，實無理由，
    自不應准許。再者，被上訴人與蘇信榮曾於97年06月20日經
    原審法院民事庭，就其二人間所有訴訟事件（包括民事訴訟
    與刑事訴訟）成立調解，其中有關本件訴訟之部分於調解筆
    錄第肆點約定：「97年度訴字第419 號損害賠償事件，撤回
    對蘇信榮部分之請求」、第伍點：「聲請人（即被上訴人）
    其餘請求拋棄」。按依民法第276條第1項規定，被上訴人自
    不得再對上訴人為本件損害賠償之請求。退言之，若認被上
    訴人於前揭調解程序中，並未有消滅全部債務之意思表示，
    依民法第280 條及前揭規定，仍應扣除本件全部損害金額中
    蘇信榮應分擔之部分，方為合理等語，資為抗辯。
三、被上訴人主張伊與訴外人蘇信榮係夫妻，上訴人長期與蘇信
    榮交往，嗣於96年4月27日晚上8時40分許，上訴人與蘇信榮
    在台中市○○區○○路3段83號之悅豪沈車旅館第601號房間
    內，經被上訴人發現，乃報警由台中市第四分局將二人帶回
    偵訊之事實，為上訴人所不爭執，並有被上訴人所提出之汽
    車旅館現場相片、錄影光碟一片等在卷可稽，堪信為真。雖
    上訴人對於被上訴人主張其長期與蘇信榮交往，並多次發生
    性關係，嗣二人又於該悅豪汽車旅館第601 號房間內，發生
    性行為乙節，極力否認，並以前情抗辯，然查：
  (一)本件被上訴人主張上訴人與蘇信榮係於96年04月27日晚間先
    相約在餐廳用餐，走出餐廳後，蘇信榮將其右手摟抱上訴人
    之臀部行走，嗣即開車進入悅豪汽車旅館，經被上訴人報警
    前來，進入房間查看，發見床上很凌亂，躺椅上有使用過的
    浴巾，上訴人與蘇信榮之隨身物件之項鍊、手錶脫放在床旁
    的小床儿上，上訴人內裡襯衣脫放在旁邊的桌子上，浴室之
    浴缸內放滿水，地板是潮溼的，牙刷、牙膏、浴帽、浴巾都
    打開或使用過等情，此有被上訴人提出之上訴人與蘇信榮一
    同行走、開車之照片、汽車旅館內部照片、光碟等佐證，上
    訴人亦不爭執上開照片、光碟為被上訴人當場所拍攝、錄製
    屬實。
  (二)上訴人不否認其與訴外人蘇信榮已有長期交往，且雙方係在
    用完晚餐後，走出餐廳再開車進入悅豪汽車旅館，果彼等之
    目的僅在觀覽該汽車旅館之裝璜，即使不便商請店家給予公
    開觀看，也無須緊閉房間門首深鎖房門，在被上訴人報警到
    達房間門口時，猶須透過旅館人員持無線電話知會櫃台打電
    話叫房內客人開門？又為何會寬衣解帶，將項鍊、手錶取下
    放置於床側茶几上電話旁？尤其房間內之浴室已有使用沾溼
    情事，訴外人蘇信榮於偵查中更自承有在該房間內沐浴？再
    參諸彼等在走出餐廳後，訴外人蘇信榮係將其右手摟抱上訴
    人之臀部行走，狀極親暱之程度，若謂彼等交往未逾越朋友
    應有之分際，當時僅在觀覽該汽車旅館之裝璜，顯然有違常
    理。是姑勿論房間內床舖上之被褥舖設凌亂，是否為被上訴
    人搜證所造成，上訴人既與訴外人蘇信榮在相約用完晚餐後
    ，又開車進入汽車旅館房間，孤男寡女獨處一室，還寬衣解
    帶，更在房間內沐浴完畢，則被上訴人據此主張上訴人與蘇
    信榮二人有性行為，自堪採信。
  (三)又男女間從事性行為，非必使用保險套、衛生紙，即使有使
    用保險套、衛生紙，也非不能將此跡證自馬桶沖毀滅失。是
    不能以現場無用過之保險套存在，或未見有擦拭過之衛生紙
    ，即據為有利於上訴人之認定。至依勘驗光碟顯示，被上訴
    人進入汽車旅館內，曾上前對訴外人蘇信榮擁抱，被上訴人
    就其此舉，陳明係其平日對蘇信榮愛的表現，更有藉此向上
    訴人示威之意，尚無悖於常情之可指，核屬可採。再上訴人
    承認自95年05月間，與蘇信榮結識即知蘇信榮已婚育有一子
    ，雖上訴人辯以蘇信榮嗣告知其已離婚云云，而訴外人蘇信
    榮亦予以附和。然被上訴人與蘇信榮間之婚姻關係存在，此
    為兩造所不爭執，而被上訴人與蘇信榮是否離婚，此為上訴
    人不難查證之事項，且參諸上訴人在其與蘇信榮上揭進入汽
    車旅館開房間，遭被上訴人報警查辦之第一時間，並非以其
    係認為蘇信榮已離婚抗辯，卻係極力否認其與蘇信榮有性行
    為，是上訴人謂縱認其與蘇信榮間有性行為，亦無侵害被上
    訴人權利所謂侵權行為之故意與過失，無由負損害賠償責任
    云云，亦不足遽採。另上訴人以其與蘇信榮結伴前往汽車旅
    館遭被上訴人報警前去捉姦，懷疑係受蘇信榮所設計一節，
    未據舉證證明，難認有此事實。又被上訴人與蘇信榮於97年
    06月20日在原審法院成立之調解，係被上訴人與蘇信榮就該
    院97年度移調字17號（即97年度訴第411 號）所有權移轉登
    記事件、97年度中移調字第63號（即97年度中簡字第1659號
    ）確認本票債權不存在事件、97年度家調字第491 號給付生
    活費事件、97年度家調字第854 號履行同居事件所為，並未
    包括本件捉姦訴訟在內，是上訴人以該調解之成立為由，認
    被上訴人已拋棄對蘇信榮之侵權行為損害賠償請求權，縱其
    對被上訴人應負賠償義務，也因被上訴人拋棄對蘇信榮之請
    求權而不得再對上訴人主張，或已受補償而無損害存在，不
    得主張，或應將蘇信榮應負擔賠償之數額扣除云云，均無可
    採。
  (四)按因故意或過失，不法侵害他人之權利者，負損害賠償責任
    。故意以背於善良風俗之方法，加損害於他人者亦同；不法
    侵害他人之身體、健康、名譽、自由、信用、隱私、貞操，
    或不法侵害其他人格法益而情節重大者，被害人雖非財產上
    之損害，亦得請求賠償相當之金額。前二項規定，於不法侵
    害他人基於父、母、子、女或配偶關係之身分法益而情節重
    大者，準用之（民法第184條第1項及第195 條第1、3項）。
    而通姦足以破壞夫妻間之共同生活，非法所許，故配偶之一
    方與他人通姦，或明知為有配偶之人而與之相姦，均係以違
    反保護個人法益之法規或有背公序良俗之方法加損害於他人
    ，配偶之他方如因此受有財產上或非財產上之損害，自得依
    民法第184條第1項後段之規定請求損害賠償（最高法院41年
    台上字第278 號判例及同院44年6月7日民刑庭會議決議可資
    參照）。本件上訴人與被上訴人之配偶蘇信榮相姦，係侵害
    被上訴人基於配偶關係之身分法益，且情節重大，被上訴人
    主張其受有非財產上之損害，請求上訴人賠償，核屬有據。
    原審以被上訴人為國立大學碩士，現於國立台中高工擔任國
    文教師，無不動產（參卷附被上訴人提出之在職證明、被上
    訴人申報所得稅資料一份、財產歸賦資料），而上訴人則為
    美國夏威夷大學MBA 碩士，並在知名內衣公司擔任該內衣公
    司設計部經理一職，有投資財產1075萬元、無不動產（參卷
    附上訴人之財產歸賦資料、所得稅申報資料）等情，斟酌上
    開兩造之身分、地位、經濟能力，上訴人對於被上訴人婚姻
    生活之圓滿、安全及幸福造成破壞之程度，及因而致被上訴
    人所受精神之痛苦程度等一切情狀，認被上訴人請求上訴人
    賠償300 萬元，尚嫌過高，予以核減為50萬元。乃判命上訴
    人應如數給付及自起訴狀繕本送達翌日即97年03月04日起至
    清償日止按週年利率百分之五計算之法定遲延利息，同時依
    職權宣告假執行及准上訴人供擔保免假執行，洵無不合。
四、綜上所述，被上訴人依侵權行為賠償賠償請求權之法律關係
    ，請求上訴人賠償其所受非財產之損害，於50萬元本息範圍
    內為有理由，應予准許。原審就此應予准許部分，為上訴人
    敗訴之判決，核無違誤。上訴意旨指摘原審為其不利判決部
    分為不當，求予廢棄改判，為無理由，其上訴應予駁回。
五、本件事證已臻明確，兩造其餘攻擊或防禦方法及所提證據，
    均與本院心證之形成，不生影響，爰不一一再加以論述，併
    此敘明。
六、據上論結，本件上訴為無理由，依民事訴訟法第449條第1項
    、第78條，判決如主文。
中    華    民    國    98    年    2     月    25    日
                  民事第五庭    審判長法  官  林陳松
                                      法  官  王重吉
                                      法  官  古金男
以上正本係照原本作成。
不得上訴。
                                      書記官  詹錫朋
中    華    民    國    98    年    2     月    26    日
                                                      Ｖ


司法院資訊處製作；財團法人民間司法改革基金會備份。
